臺灣高等法院民事判決　九十一年度重上字第一七九號
　　　上　訴　人　甲○○
　　　被　上訴人　保證責任台北縣淡水信用合作社
　　　法定代理人　呂子昌
右列當事人間請求清償借款事件，上訴人對於中華民國九十一年一月二十八日臺灣士
林地方法院第一審判決（九十年度重訴字第七三四號），提起上訴，本院判決如左：
　　　主　　　文
上訴駁回。
第二審訴訟由上訴人負擔。
　　　事　　　實
甲、上訴人方面：
一、聲明：
  (一)原判決廢棄，被上訴人在第一審之訴駁回。
  (二)第一、二審訴訟費用由被上訴人負擔。
二、陳述：除與原判決記載相同部分，予以引用外，並補稱：
　(一)上訴人在系爭之抵押權設定契約書及其他約定事項上蓋章及簽名時，其各欄之記
　　載均屬空白，無被上訴人與主債務人白玲碧、盧玫玲、盧貴清間所生最高限額債
　　務由上訴人負連帶保證責任之記載，且無如一般金融業之慣例，對於最高限額之
　　保證另行簽立保證書，故上訴人不負連帶保證責任。
　(二)兩造間縱有最高限額保證之約定，依他項權利證明書所載，上訴人所保證之債務
　　係屬定期債務，主債務人白玲碧、盧玫玲、盧貴清最初向被上訴人借款之時間為
　　民國（下同）八十四年八月十八日，借貸期間為十三個月，由被上訴人所提出之
　　六張借據所載借款期間觀之，均為展期之借據，被上訴人就系爭定有期限債務之
　　延期，未徵得上訴人之同意，依民法第七百五十五條之規定，上訴人亦不負保證
　　責任。
三、證據：除援用原審之立證方法外，並補提出臺灣高等法院臺中分院九十年度上字
　　第二四０號民事判決、臺北縣淡水信用合作社共用查詢單四張及第一商業銀行股
　　份有限公司保證書為證。
乙、被上訴人方面：
一、聲明：上訴駁回。
二、陳述：除與原判決記載相同部分，予以引用外，並補稱：
　(一)上訴人已於其他約定事項之保證人欄及抵押權設定契約書之連帶保證人欄簽名並
　　蓋章，足證兩造間確有最高限額保證之約定。
　(二)上訴人所保證之債務，縱定有期限，惟被上訴人同意主債務人展期之期間，仍於
　　三十年之保證期間內。況依其他約定事項第十七條約定，被上訴人如准許借款人
　　延期清償或展期時，亦不必通知保證人或徵求保證人之同意，保證人仍應負保證
　　責任。
三、證據：除援用原審之立證方法外，並補提出最高法院五十年台上字第一四七０號
　　判例及放款戶交易明細查詢單為證。
      理    由
一、本件被上訴人起訴主張：訴外人白玲碧、盧玫玲、盧貴清於八十四年八月十八日
　　，邀同上訴人為連帶保證人，分別於最高限額新台幣（下同）二千八百八十萬元
　　、二百四十萬元及九百六十萬元之範圍內，擔保抵押權存續期間自八十四年八月
　　十八日起至一百十四年八月十七日止，訴外人白玲碧、盧玫玲、盧貴清對伊之債
　　務負連帶清償責任，並與伊簽訂系爭三份抵押權設定契約書及其他約定事項，嗣
　　訴外人白玲碧、盧玫玲、盧貴清先後於八十七年三月三十一日、同年二月五日及
　　同年三月五日，向伊借用二千四百萬元、二百萬元及七百九十九萬元，合計三千
　　三百九十九萬元，約定到期日分別為八十八年四月三十日、同年三月五日及同年
　　四月五日，並約定利率依伊基本放款利率年息百分之七．九加碼年息百分之一．
　　０五即年息百分之八．九五計算，並隨伊基本放款利率變動而調整，按月計息，
　　期滿清償全部本息，逾期付息或到期未履行債務時，自逾期之日起六個月以內，
　　另按放款利率百分之十加付違約金，逾期超過六個月以上者，其超過六個月部分
　　依放款利率百分之二十加付違約金，詎訴外人白玲碧、盧玫玲、盧貴清未依約清
　　償本息，除經聲請原執行法院以八十八年度執字第六四三一號、第七四九一號強
　　制執行拍賣訴外人林美月、盧貴清提供抵押之不動產而受償部分借款本息外，尚
　　欠借款本金一千三百五十二萬七千六百元，及其中八百七十五萬三千八百零四元
　　自八十八年十一月二十三日起，其餘四百七十七萬三千七百九十六元自九十年五
　　月三日起，均至清償日止，按年息百分之八．九五計算之利息，並按上開利率百
　　分之二十（即年息百分之一．七九）計付違約金等情，求為命上訴人如數給付之
　　判決。
　　上訴人則以：系爭三份抵押權設定契約書，僅分別於「擔保權利總金額」欄中填
　　載：「最高限額貳仟捌佰捌拾萬元」、「貳佰肆拾萬元」、「玖佰陸拾萬元」，
　　而於「利息」、「遲延利息」、「違約金」、「債務清償日期」等欄中分別填載
　　：「依照各個債務契約所約定之利率計算」、「依照各個債務契約所約定之計收
　　標準計算」、「就各個債務分別規定其清償日期」，並無借款金額、利率及清償
　　期間之約定，顯見系爭契約之目的單純僅在設定抵押權而已，關於消費借貸契約
　　之借款金額、利息、違約金及清償期，均有待貸放款雙方及連帶保證人另立債權
　　契約約定之，而被上訴人所提出之六紙借據上均未記載伊為連帶保證人；另系爭
　　其他約定事項第四條關於保證人不再另行於借款人之借據上簽署之約定，屬定型
　　化契約條款，不僅顯失公平，並已違反民法第一百五十三條規定之精神；縱伊於
　　八十四年間簽署其他約定事項時曾有為訴外人白玲碧、盧玫玲、盧貴清借款保證
　　之意思表示，惟本件六筆借款均係於原定清償期屆至後，經被上訴人同意延期清
　　償，而均未經伊同意，依民法第七百五十五條之規定，伊自毋庸負保證責任；至
　　其他約定事項第十七條雖有被上訴人准許借款人延期清償毋庸經伊同意之約定，
　　因違反民法第七百三十九條之一之規定，伊自亦不負保證責任云云，資為抗辯。
二、經查被上訴人主張之前開事實，業據其提出抵押權設定契約書、他項權利證明書
　　、借據及原審民事執行處八十八年十二月七日分配表為證（見原審卷第十至二十
　　七頁），即上訴人亦自認有在各該抵押權設定契約書簽名並蓋章，自堪信為真實
　　。
三、上訴人雖抗辯前開抵押權設定契約書係單純設定抵押權，伊未同意任訴外人白玲
　　碧、盧玫玲、盧貴清之連帶保證人，且各別借據上並無連帶保證人之記載，伊不
　　負連帶保證責任云云，惟查前開抵押權設定契約書關於「利息」、「遲延利息」
　　及「違約金」欄雖均記載依各個債務契約所約定之計收標準計算，無具體數額之
　　約定，惟已於各個借據上詳為記載利息依被上訴人基本放款利息年息百分之七．
　　九，加碼年息百分之一．０五計算（即年息百分之八．九五），上開利息並隨同
　　被上訴人基本放款利率而調整，按月計息，期滿清償全部本息，逾期付息或到期
　　未履行債務時，自逾期之日起六個月以內，另按放款利率百分之十加付違約金，
　　逾期六個月以上者，其超過六個月部分，依放款利率百分之二十加付違約金（見
　　原審卷第十三至十八頁之借據），且各個抵押權設定契約書所附其他約定事項第
　　十三條復約定，上訴人對約定事項各條款現在及將來所生之一切債務包括本金、
　　利息、遲延利息及違約金等之履行應負連帶之責；又依、上開同約定事項第四條
　　約定，借款人所開具之借據，保證人不再另行簽署，有上訴人承認有在其上簽名
　　之其他約定事項可據（見原審卷第二一、二四、二七頁），故上訴人雖未在各筆
　　借據上列為連帶保證人，仍應負連帶保證之責，所辯殊無足取。
四、按保證人與債權人約定就債權人與主債務人間所生一定債之關係範圍內之不特定
　　債務，預定最高限額，由保證人保證之契約，為最高限額保證。此種保證契約如
　　定有期間，在該期間內所生約定範圍內之債務，不逾最高限額者，均為保證契約
　　效力所及。故在該保證契約有效期間內，已發生約定範圍內之債務，縱因清償或
　　其他事由而減少或消滅，該保證契約依然有效，嗣後所生約定範圍內之債務，於
　　不逾最高限額者，債權人仍得請求保證人履行保證責任。又如債權人允許主債務
　　人延期清償時，保證人除對於延期已為同意外，不負保證責任，固為民法第七百
　　五十五條所明定，惟如保證契約載明就一定期間內之債務負保證責任者，即屬概
　　括保證之性質，在該一定期間內所發生之債務，不問次數若干，均應負保證責任
　　，縱債權人同意主債務人延期清償，而所延展之清償期仍在該一定期間內者，保
　　證人亦不得援引上開法條，而主張不負保證責任（參照最高法院七十七年台上字
　　第九四三號、四十三年台上字第一九二號及五十年台上字第一四七０號判例）。
　　本件上訴人既於八十四年八月十八日與被上訴人簽訂系爭抵押權設定契約書，分
　　別於預定最高限額二千八百八十萬元、二百四十萬元及九百六十萬元之範圍內，
　　連帶保證自八十四年八月十八日起至一百十四年八月十七日止，訴外人白玲碧、
　　盧玫玲、盧貴清對被上訴人所負之債務（見原審卷第二０、二三、二六頁），顯
　　見上訴人係訴外人白玲碧、盧玫玲、盧貴清對被上訴人所負債務之概括最高限額
　　連帶保證人，依上開說明，上訴人於上開保證期間內所生訴外人白玲碧、盧玫玲
　　、盧貴清對被上訴人所負之債務，於不逾上開最高限額之範圍內，均應負連帶保
　　證之責。而訴外人白玲碧嗣已於八十四年八月二十八日向被上訴人借款二千四百
    萬元，訴外人盧玫玲亦已於同年十月二十日向被上訴人借款二百萬元，訴外人盧
    貴清亦已於八十四年八月二十八日向被上訴人借後八百萬元，並均約定於八十五
    年十一月六日清償，屆期雙方經會算結果，訴外人白玲碧、盧玫玲、盧貴清欠款
    分別為二千四百萬元、二百萬元及七百九十九萬元，被上訴人同意以新貸方式（
    另換借據）展期至八十七年三月三十一日、同年二月五日及同年三月五日，嗣再
    展期至八十八年四月三十日、同年三月五日及同年四月五日，有查詢單及展期日
    期表可證（見本院卷第六九至九四、一０三至一０六頁），且為上訴人所不爭執
    （見本院卷第一０九頁）。雖上開延期清償或震期均未經上訴人同意，惟既均在
　　上開概括保證之期間內，揆諸上開說明，上訴人仍應負連帶保證之責。況兩造已
　　於上開其他約定事項第十七條約定「貴社（指被上訴人）如准許借款人延期清償
　　或展期時，不必通知保證人（指上訴人）或徵求保證人之同意，保證人仍願負責
　　保證．．．」，而此項約定，經核又與修正前民法第二十四節保證之規定並無違
　　背，尤見系爭保證債務之延期清償或展期雖未經上訴人同意，上訴人仍不能免除
　　其所應負之連帶保證責任。殊無民法第七百五十五條及第七百三十九條之一規定
　　之適用。是上訴人所為此部分之抗辯，亦無足取。
五、綜上所述，被上訴人依據連帶保證之法律關係請求上訴人給付一千三百五十二萬
　　七千六百元，及其中八百七十五萬三千八百零四元自八十八年十一月二十三日起
　　，其餘四百七十七萬三千七百九十六元自九十年五月三日起，均至清償日止，按
　　年息百分之八．九五計算之利息，並按上開利率百分之二十（即年息百分之一．
　　七九）計付違約金，自屬應予准許。從而原審所為上訴人敗訴之判決，核無違誤
　　，上訴論旨猶執前詞指摘原判決不當，求予廢棄改判，為無理由。
六、至兩造其餘之攻擊或防禦方法及未經援用之證據，經本院斟酌後，認為均不足以
　　影響本判決之結果，自無逐一詳予論駁之必要，併此明。
七、據上論結，本件上訴為無理由，依民事訴訟法第四百四十九條第一項、第七十八
　　條，判決如主文。
中　　　華　　　民　　　國　　九十一　　年　　　十　　　月　　　八　　　日
　　　　　　　　　　　　　　　　　臺灣高等法院民事第十三庭
　　　　　　　　　　　　　　　　　　　審判長法　官　　林　鄉　誠
　　　　　　　　　　　　　　　　　　　　　　法　官　　王　聖　惠
　　　　　　　　　　　　　　　　　　　　　　法　官　　劉　清　景
右正本係照原本作成。
如不服本判決，應於收受送達後二十日內向本院提出上訴書狀，其未表明上訴理由者
，應於提出上訴後二十日內向本院補提理由書狀（均須按他造當事人之人數附繕本）
上訴時應提出委任律師或具有律師資格之人之委任狀；委任有律師資格者，另應附具
律師及格證書及釋明委任人與受任人有民事訴訟法第四百六十六條之一第一項但書或
第二項（詳附註）所定關係之釋明文書影本。
中　　　華　　　民　　　國　　九十一　　年　　　十　　　月　　　十四　　日
　　　　　　　　　　　　　　　　　　　　　　書記官　　高　澄　純
附註：
民事訴訟法第四百六十六條之一（第一項、第二項）
對於第二審判決上訴，上訴人應委任律師為訴訟代理人。但上訴人或其法定代理人具
有律師資格者，不在此限。
上訴人之配偶、三親等內之血親、二親等內之姻親，或上訴人為法人、中央或地方機
關時，其所屬專任人員具有律師資格並經法院認為適當者，亦得為第三審訴訟代理人
。
